【裁判字號】    90,訴,1448
【裁判日期】    901231
【裁判案由】    偽造文書等
【裁判全文】
臺灣臺南地方法院刑事判決                          九十年度訴字第一四四八號
    公  訴  人  台灣台南地方法院檢察署檢察官
    被      告  乙○○
右列被告因偽造文書等案件，經檢察官提起公訴（九十年度偵字第一一二一六號），
本院判決如左：
    主  文
乙○○行使偽造私文書，足以生損害於他人，處有期徒刑伍月，如易科罰金，以參佰
元折算壹日。偽造之「林文成」、「鄭君偉」署名各壹枚，均沒收。
    事  實
一、乙○○於民國九十年八月二十日上午十時許，在台南縣新化鎮○○里○○道路旁
    ，見李清春所有之車牌號碼ＴＲ—六九九七號自小客車，因車禍致車頭撞毀，李
    清春乃將該車暫停路旁（李清春為防該車失竊，遂將該車之車牌號碼二面、車內
    音響、電池各一個拆下）。詎乙○○見該車停放路旁，竟意圖為自己不法之所有
    ，向經營汽機車資源回收之丙○○施用詐術，佯稱有事故車要出售，而由不知情
    之丙○○於同日上午十時許，至上址將該自小客車拖吊收購而竊取之，乙○○復
    基於行使偽造私文書之犯意，於九十年八月三十日，於丙○○所經營位於台南縣
    新市鄉○○村○○路七二號工廠內，在「廢機車車輛買賣切結書」上「立切結書
    人欄」上，偽簽「林文成」、「鄭君偉」署名各一枚，以偽造「廢機動車輛買賣
    切結書」私文書一紙，並交予丙○○而行使之，以便由丙○○將該自小客車以廢
    鐵收購，丙○○因而陷於錯誤而交付新台幣一千二百元予乙○○。嗣為李清春之
    友人甲○○發現上開自小客車停放於丙○○工廠旁，即通知李清春到場處理，丙
    ○○發現有異而出面制止，李清春乃報警處理，始查知上情。
二、案經台南縣警察局新化分局報告台灣台南地方法院檢察署檢察官偵查起訴。
    理  由
一、訊據被告乙○○固不否認向丙○○佯稱有事故車要出售，而由丙○○將上開自小
    客車拖吊收購，並於「廢機動車輛買賣切結書」上偽造「林文成」、「鄭君偉」
    之署名各一枚後，持交丙○○，以便丙○○以廢鐵收購之事實，惟矢口否認有何
    竊盜之犯行，辯稱：因見系爭車輛車頭已毀，且車牌二面、車內音響及電池一個
    ，業已拆卸，以為係廢棄車輛才請丙○○前去拖吊出售云云。經查：右揭事實，
    業據被害人李清春於警訊及證人丙○○於警訊、偵查中偵訊及本院調查、審理中
    證述綦詳。被告雖辯稱：以為該車係廢棄車輛才請丙○○前去拖吊出售云云，然
    被告若僅單純以為該車係報廢車輛，何須大費周章的於「廢機動車輛買賣切結書
    」上偽造他人姓名，並填寫並不存在之電話號碼及地址，以避免身分為他人所查
    知？又車輛報廢僅係一行政程序，縱使車主將系爭車輛報廢，該車輛之所有權仍
    屬車主所有，足見被告上開所辯係事後卸責之詞，不足採信。此外，並有偽造之
    「廢機動車輛買賣切結書」、贓物認領保管單一紙附卷可稽。本件事證明確，被
    告犯行洵堪認定，應依法論科。
二、核被告竊盜李清春車輛之所為，係犯刑法第三百二十條第一項之竊盜罪；又按上
    開「廢機車車輛買賣切結書」係以文字為一定之意思表示，具有存續性且涉及法
    律關係，為文書之一種，並為私人製作之文書，故被告於「廢機車車輛買賣切結
    書」上偽造「林文成」、「鄭君偉」署名各一枚並持以行使之所為，係犯刑法第
    二百十六條、第二百十條之行使偽造私文書罪，偽造署押為偽造私文書之部分行
    為，偽造私文書之低度行為為行使偽造私文書之高度行為所吸收，均不另論罪。
    又被告偽以「林文成」、「鄭君偉」名義簽立上開切結書，以詐取廢鐵價款之行
    為，係犯刑法第三百三十九條第一項之詐欺取財罪。又被告前開竊盜犯行，係利
    用不知情之丙○○所為，係間接正犯。被告所犯上開竊盜罪、行使偽造私文書罪
    、詐欺取財罪，三罪間具有方法、結果之牽連關係，應依牽連犯之規定從一重論
    以行使偽造私文書罪處斷。公訴人就詐欺取財罪部分雖未據起訴，惟此部分與前
    開論罪科刑部分具有裁判上一罪之關係，為判決效力所及，本院自得併予審理。
    爰審酌被告犯罪之手段、目的、所犯情節、所生危害、犯後部分否認犯行等一切
    情狀，量處如主文所示之刑，並諭知易科罰金之折算標準，以資懲儆。被告偽造
    之「廢機動車輛買賣切結書」一紙已由被告行使交由丙○○，已非被告所有，然
    其上偽造之「林文成」、「鄭君偉」署名各一枚，應依刑法第二百十九條規定宣
    告沒收。
據上論斷，應依刑事訴訟法第二百九十九條第一項前段、刑法第二百十六條、第二百
十條、第三百二十條第一項、第三百三十九條第一項、第五十五條、第四十一條第一
項前段、第二百十九條，罰金罰鍰提高標準條例第一條前段、第二條，判決如主文。
本案經檢察官林志峰到庭執行職務。
中      華      民      國    九十      年     十二     月    三十一    日
                                  臺灣台南地方法院刑事第二庭
                                      法  官  鄭  燕  璘
右正本證明與原本無異。
如不服本判決，應於判決送達後十日內，向本院提出上訴狀。
                                          書記官  田  富  蓉
中      華      民      國    九十      年     十二     月    三十一    日
附錄本案論罪科刑法條全文：
刑法第三百二十條第一項：
  意圖為自己或第三人不法之所有，而竊取他人之動產者，為竊盜罪，處五年以下有
  期徒刑、拘役或五百元以下罰金。
刑法第二百十六條：
  行使第二百十條至第二百十五條之文書者，依偽造、變造文書或登載不實事項或使
  登載不實事項之規定處斷。
刑法第二百一十條：
偽造、變造私文書，足以生損害於公眾或他人者，處五年以下有期徒刑。
刑法第三百三十九條第一項：
  意圖為自己或第三人不法之所有，以詐術使人將本人或第三人之物交付者，處五年
  以下有期徒刑、拘役或科或併科一千元以下罰金。


司法院資訊處製作；財團法人民間司法改革基金會備份。
